最高法院刑事判決　　　　　　　　　　　　　　　八十八年度台上字第四一二三號
　　上　訴　人　台灣高等法院檢察署檢察官
　　被　　　告　甲○○
　　選任辯護人　鐘律師
右上訴人因被告業務過失致人於死案件，不服台灣高等法院中華民國八十七年五月十
五日第二審更審判決（八十六年度交上更(一)字第五九號，起訴案號：台灣板橋地方法
院檢察署八十四年度偵字第三四九四號），提起上訴，本院判決如左：
    主  文
上訴駁回。
    理  由
按刑事訴訟法第三百七十七條規定：上訴於第三審法院，非以判決違背法令為理由，
不得為之。是提起第三審上訴，應以原判決違背法令為理由，係屬法定要件。如果上
訴理由狀並未依據卷內訴訟資料，具體指摘原判決不適用何種法則或如何適用不當，
或所指摘原判決違法情事，顯與法律規定得為第三審上訴理由之違法情形，不相適合
時，均應認其上訴為違背法律上之程式，予以駁回。本件原判決維持第一審諭知被告
甲○○無罪之判決，駁回檢察官在第二審之上訴。係以公訴意旨略稱：被告係捷登交
通公司司機，為從事駕駛業務之人。於民國八十四年二月十日二時四十五分許，駕駛
ＧＦ－三八一號營業大貨車，由台北縣泰山鄉○○路往桃園方向行駛，途經泰山鄉○
○路與民生路交叉口時，遇紅燈遂暫停於路口前等候綠燈，因大貨車改裝成平板車後
，延伸之平板遮住車尾之煞車燈，被告應注意於平板末端裝設車尾燈或其他警示標誌
，以免後方車輛錯估二車應保持之安全距離，而依當時情形復無不能注意之情事，竟
疏未注意。適有葉長鳴駕駛車號ＮＯ－○七八號營業小客車（計程車）自後方同線車
道駛來，因未注意車前狀況並隨時採取必要之安全措施，於變換車道時，錯估其與大
貨車車尾之距離，從後方撞及該大貨車右後方，致計程車車頭全毀，葉長鳴之頭胸部
及兩下肢挫傷、骨折，胸腔內出血，當場死亡。因認被告涉犯刑法第二百七十六條第
二項業務過失致人於死罪嫌等情。惟質之被告弗承過失犯行，辯稱：該大貨車均按時
接受公路監理機關檢驗合格，案發當時大貨車後方之尾燈及警示燈均屬正常，本件車
禍之發生伊並無責任等語。經查：本件車禍發生當時，大貨車係停於中間車道等候綠
燈，計程車則自大貨車之右後方猛撞，將大貨車往左前方推移，致計程車車頭全毀，
此有道路交通事故調查報告表、現場照片在卷可稽，並經證人即到場處理事故之警員
陳成海證實無異。觀之現場照片，自大貨車後方可明顯看到其煞車燈及警示燈，並未
受到延伸之平板所遮蓋，足見大貨車之煞車燈、警示燈均屬正常運作。且該大貨車經
公路監理機關歷次檢驗，亦均符合規定，復有行車執照附卷可查。按計程車能將重達
十公噸，處於靜止狀態之大貨車往前衝撞推移，足見其衝力至大，車速甚快，被害人
超速行駛，未注意車前狀況，並採取煞車措施，實為肇事原因，縱大貨車平板尾端加
裝警示燈，亦難以避免車禍之發生。故本件車禍之發生與被告有無在大貨車平板尾端
加裝警示燈，並無相當因果關係。且公訴人囑託台灣省台北縣區車輛行車事故鑑定委
員會鑑定及台灣省車輛行車事故鑑定委員會覆議結果，亦均認定被告駕駛大貨車無肇
事因素，有各該委員會鑑定及覆議意見書附卷可參。雖台灣省車輛行車事故覆議鑑定
委員會另認：「甲○○（即被告）駕駛大貨車後拖板未升起且未顯示警示燈有違規定
」等語。然大貨車後拖板係採固定式，無法升降，且該覆議鑑定委員會補充說明：「
本案肇事係後車追撞前車，與前車是否違規無因果關係」等情。自難以該大貨車後拖
板未升起或未顯示警示燈而苛責被告以過失責任。至肇事現場並未遺留任何之煞車痕
，依現場圖所載，撞擊點係在大貨車後方數公尺處，益見大貨車係於停車等候綠燈時
遭計程車高速追撞始向前推移，告訴人葉珍所指係大貨車緊急煞車，致被害人自後追
撞始肇事云云，殊非有據。另大貨車肇事後停在現場時其尾燈既屬正常運作，迨檢警
採證後移至路邊時，證人葉日芳見有人在擦拭燈罩上污泥一節，亦不足為被告不利之
證明。被告被訴業務過失致人於死犯行，尚屬不能證明，已詳其證據取捨及得心證
之理由。所為論斷，俱有卷內證據資料足憑，從形式上觀察，原判決並無違背法令之
情形存在。查證據之取捨及證據之證明力如何，均屬事實審法院得自由裁量、判斷之
職權，苟其此項裁量、判斷，並不悖乎通常一般之人日常生活經驗之定則或論理法則
，又於判決內論其何以作此判斷之心證理由者，即不得任意指摘其為違法，據為提
起第三審上訴之合法理由。上訴意旨置原判決上開明確論斷於不顧，對原審採證、認
事及證據證明力之審判職權行使，任憑己見，再事爭執被告未在大貨車平板尾端加裝
警示燈仍有過失責任。然其所指摘者均重為單純事實上之爭辯，要非適法之第三審上
訴理由。又大貨車平板尾端是否加裝警示燈既與本件車禍之發生並無相當因果關係，
原判決已詳其論證之依據，自無再函請公路監理機關查覆該平板末端未裝設警示燈
是否足以影響後車對二車安全距離之判斷之必要。且訴訟當事人於原審審理中亦未請
求調查該項證據，原審未予調查，尤無應於審判期日調查證據未予調查之違法情事。
至原判決理由第四項第三點將「被告所駕大貨車車尾有警示燈，且正常操作」，誤載
為「大客車車尾拖板有警示燈」等語，此乃判決文字顯然之誤寫，既不影響於判決主
旨，非不得以裁定更正之，仍無判決理由矛盾之違法可言。是上訴意旨所指摘原判決
違法情事，顯與法律規定得為第三審上訴理由之違法情形，不相適合。揆諸首開說明
，其上訴為違背法律上之程式，應予駁回。
據上論結，應依刑事訴訟法第三百九十五條前段，判決如主文。
中      華      民      國    八十八    年      七      月      三十    日
                              最高法院刑事第六庭
                                  審判長法官  紀  俊  乾
                                        法官  楊  商  江
                                        法官  黃  正  興
                                        法官  陳  東  誥
                                        法官  張  春  福
      右正本證明與原本無異
                                              書  記  官
中      華      民      國    八十八    年      八      月      六      日
                                                                        ｖ
